---
title: "Actividad - Metodo Supervisados"
author:
  - Javier Eduardo Jaimes Velasquez^[Politécnico Grancolombiano, jajaimes4@poligran.edu.co]
  - Brandon Valencia Murillo^[Politécnico Grancolombiano, brvalencia6@poligran.edu.co]
bibliography: references.bib
always_allow_html: true
output:
  bookdown::word_document2:
      toc: true
      number_sections: true
      reference_docx: "plantilla_LF.docx"
date: "2024-07-11"
---

```{r setup, include=FALSE}
knitr::opts_chunk$set(echo = TRUE)
```

# Actividad Metodos Supervisados


A continuacion se detalla a manera de informer las actividades solicitadas como parte del modulo de metodos supervisados. En el siguiento documento se busca dar una respuesta a las siguientes preguntas:

* Manipulacion y carga del conjunto de datos *attrition*, parte de la libreria *modeldata*.
* Definir un modelo de Random Forest. (RF) a partir de la columna *attrition.
* Definir un modelo GLM, a partir del modelo y conjuntos de datos anterior mencionado.
* Definir un modelo Supervised Vector Machine (SVM) a partir del modulo y conjuntos de datos anterior mencionado.
* A partir de lo anterior: Cual modelo seria el mejor?
* Obtener las matriz de confusion de cada modelo.

## Requerimientos iniciales

Se cargan las librerias necesarias: *magrittr, factoextra, readr, tidyverse, caret, class, modeldata, glmnet, ranger y naivebayes*.


```{r}
library(caret)
library(class)
library(modeldata)
library(glmnet)
library(ranger)
library(tidyverse)
```

## Conjunto de Datos

A continuacion se describe el conjunto de datos, **attrition**:

```{r}
data("attrition")
```

Al resumir los datos, validaremos que la columna *Attrition* sea de tipo factor:

```{r}
str(attrition)
```

## Definicion de Modelos

A continuacion se definen los siguientes modelos: RF, GLM y SVM.

```{r}
set.seed(100)

trabajadores <- attrition %>% select(-c()) %>% mutate(Attrition = as.factor(Attrition))

# Se establece una particion de los datos, para definir los dos conjuntos el de prueba y el de entrenamiento
index_trabajadores <- createDataPartition(y = trabajadores$Attrition, p = 0.7, list = F)

# Se definen los conjuntos de prueba y de entrenamiento
trabajadores_train <- trabajadores[index_trabajadores, ]
trabajadores_test <- trabajadores[-index_trabajadores, ]

 # Se establecen los grupos que mantienen el balance de los mismos durante la definicion y prueba de los modelos.
trabajadores_fold <- createFolds(trabajadores_train$Attrition, k = 5)

# Se crea el control de entrenamiento, definiendo el parametro index igual a los folds previamenmte creados
trabajadores_ctrl <- trainControl(savePredictions = T, classProbs = T, summaryFunction = twoClassSummary, index = trabajadores_fold)

#### Modelo GML ####
trabajadores_glm_model <- train(Attrition ~ ., trabajadores_train, metric = "ROC", method = "glmnet", trControl = trabajadores_ctrl)


#### RF ####
trabajadores_rf_model <- train(Attrition ~ ., trabajadores_train, metric = "ROC", method = "ranger", trControl = trabajadores_ctrl)

#### SVM ####
trabajadores_svm_model <- train(Attrition ~ ., trabajadores_train, metric = "ROC", method = "svmRadial", tuneLength = 10, trControl = trabajadores_ctrl)
```


## Comparacion de Modelos

Ahora es momento de graficar los modelos para su debida comparacion:


```{r}
list_ml <- list(
  glmnet = trabajadores_glm_model,
  rf = trabajadores_rf_model,
  svm = trabajadores_svm_model
)


comparacion_modelos <- resamples(list_ml)
bwplot(comparacion_modelos, metric = "ROC")
```

### Matrix de Confuision por Modelo

A continuacion se imprimen las matrices de confusion por cada uno de los modelos

#### Random Forest

En este modelo vemos una precision de $0.8568$ con una desecersion de clientes del $71$.

```{r}
confusionMatrix(predict(object = trabajadores_rf_model, newdata = trabajadores_test), trabajadores_test$Attrition)   
```

#### GLM

En este modelo vemos una precision de $0.8705$ con una desecersion de clientes del $71$.

```{r}
confusionMatrix(predict(object = trabajadores_glm_model, newdata = trabajadores_test), trabajadores_test$Attrition)   
```

#### SVM

En este modelo vemos una precision de $0.8659$ con una desecersion de clientes del $71$.

```{r}
confusionMatrix(predict(object = trabajadores_svm_model, newdata = trabajadores_test), trabajadores_test$Attrition)   
```

## Conclusion

Los modelos se comportan de forma muy similar, y su varianza en la precision es muy poco haciendo que cualquier de los modelos encajaria para la solucion y entendimiento del problema. Tal vez se deberian integrar otras variables para determinar la eleccion, varibles que varian de acuerdo al contexto en el cual se ejecutaran estos modelos.

