---
title: "Selección automática de la siguiente canción, basada en las listas de reproducción del servicio de música en línea: Spotify."
date: "2024-06-07"
author:
  - Javier Eduardo Jaimes Velasquez^[Politécnico Grancolombiano, jajaimes4@poligran.edu.co]
  - Paula Nathalia Pineda Ortiz^[Politécnico Grancolombiano, papineda1@poligran.edu.co]
  - Brandon Valencia Murillo^[Politécnico Grancolombiano, brvalencia6@poligran.edu.co]
  - Johan Alejandro Cifuentes Gonzalez^[Politécnico Grancolombiano, jcifuntes@poligran.edu.co]
  - Melvin Damar Pineda Cañon^[Politécnico Grancolombiano, mdpineda1@poligran.edu.co]
bibliography: references.bib
always_allow_html: true
abstract: |
  Las plataformas de música en línea deben emplear una forma eficiente y eficaz que resuelve uno de los problemas más críticos, recomendación de música automática. En este documento se explora uno de tantos métodos expuestos en la actualidad para resolver la tarea. Se espera poder evaluar su funcionamiento respecto a otros y también su efectividad a la hora de resolver el problema.
output:  
  bookdown::word_document2:
    toc: true
    number_sections: true
    reference_docx: "plantilla_LF.docx"
---

```{r setup, include=FALSE}
knitr::opts_chunk$set(echo = TRUE, dpi=2000,warning=F, message = F,comment = "")
```


# Introducción

Las canciones se volvieron parte de cotidianidad, y por ellos los servicios de música en línea juegan un papel importante en la vida de cada ciudadano. Los consumidores de música ya no necesitan un dispositivo de propósito dedicado, como el radio. Ahora la música está disponible en una computadora, o en las manos a través de un smartphone.

Las plataformas de música en línea abundan, de acuerdo con *@Wikipedia*, la variedad es extensa. Por ende, cada proveedor debe esforzarse en crear una experiencia única en un mercado abundado de opciones.

Dichas plataformas están compuestas de muchas o tal vez cientos de funcionalidades, pero una en ella es clave: la recomendación automática de canciones. De ella depende la permanencia de muchos de sus clientes. La capacidad intrínseca del sistema de proveer de forma automática la siguiente canción es clave a la hora de hacer clientes felices. Como se menciona en *@7823674*: *“Un entendimiento profundo de los atributos de las listas de reproducción y como los usuarios crean y mantienen dichas listas puede contribuir de manera natural a mejores recomendaciones y personalizaciones”*.

En este documento se espera poder responder la pregunta: ¿cuál es el método de selección de música automática que mejor contribuye a una mejor experiencia de los usuarios de la plataforma de música en la línea con foco en Spotify?

En el artículo *@7866196*, se menciona diferentes enfoques que resuelven nuestra pregunta. Para el desarrollo de la pregunta en este documento se decidido elegir el enfoque basado en contenido. Si bien este método no es el más usado en sistemas de recomendación se espera que al menos pueda plantear una forma eficaz de resolver la pregunta.


# Analisis Exploratorio de Datos

## Conjunto de Datos

Se obtuvo acceso al conjunto de datos [Million Playlist Dataset](https://www.aicrowd.com/challenges/spotify-million-playlist-dataset-challenge) publicado por Spotify en la plataforma de [AI Crowd](https://www.aicrowd.com/challenges/spotify-million-playlist-dataset-challenge). A partir de la fuente original tomamos como referencia una muestra de 1000, en las que aleatoriamente se escogieron 100.

Para una idea incial del conjunto de base se encuentra: datasets/spotify_millions_playlist/mpd.slice.0-999.json.

```{r dataprep, eval=FALSE}
library(jsonlite)
library(dplyr)
library(magrittr)
library(jsonlite)
library(tidyr)
library(spotifyr)

Sys.setenv(SPOTIFY_CLIENT_ID = "cf91febd27b84f08baa8c5053f9d8f2e")
Sys.setenv(SPOTIFY_CLIENT_SECRET = "f16c1e86e1d8462384a5def0f0fddab4")

# Archivo original de spotify
t <- fromJSON("datasets/spotify_millions_playlist/mpd.slice.0-999.json")

# list of playlist
d <- t$playlists %>% select(c("name", "collaborative", "pid", "modified_at", "num_tracks", "num_albums", "num_followers", "tracks"))

# Se toma como muestra 100 lista de reproducciones.
set.seed(100)
srow <- sample(1:nrow(d), 100)
p <- d[srow, ]
tr <- do.call("rbind", p$tracks) %>% select(-c("pos")) %>% distinct()


# Obtención de datos a través del API de Spotify
access_token <- get_spotify_access_token()

spotify_track_uris <- as.list(tr$track_uri) 
spotify_tracks_ids <- lapply(spotify_track_uris, function(x) strsplit(x, ":")[[1]][3])
spotify_tracks_id_by_100 <- split(spotify_tracks_ids, ceiling(seq_along(spotify_tracks_ids) / 100))

audio_features_by_ids <- get_track_audio_features(gsub(" ", "", toString(spotify_tracks_id_by_100[1][[1]])))

for (i in 2:length(spotify_tracks_id_by_100)) {
  audio_features_by_ids <- rbind(audio_features_by_ids, get_track_audio_features(gsub(" ", "", toString(spotify_tracks_id_by_100[i][[1]]))))
  Sys.sleep(1)
}

trf <- left_join(x = tr, y = audio_features_by_ids, by = c("track_uri" = "uri")) %>% na.omit()

pj <- toJSON(p, auto_unbox = TRUE)
write_json(pj, path = "data/playlist.json")

pf <- p %>% select(-c("tracks"))

write.csv(pf, "data/playlists.csv", row.names = FALSE, quote = FALSE)
write.csv(trf, "data/tracks.csv", row.names = FALSE, quote = FALSE)
```

A partir de la muestra se construyen los siguientes conjuntos de datos, con information obtenida a traves del [API de Spotify](https://developers.spotify.com).

### Lista de Reproducciones

La lista de reproduccion tiene la siguiente estructura:

| Nombre del campo | Tipo del Campo | Descripción
|:-----------------|:---------------|:-----------
|Name |Caracteres |Nombre de la lista de reproduccion
|Collaborative | Logico | Describe si la lista de reproduccion es publica o privada.
|pid |Entero |Identificador unico de la lista de reproduccion
|modified_at |Entero |Tiempo | Fecha y hora de su modificacion
|num_tracks |Entero |Numero de canciones en la lista de reproduccion.
|num_albums |Entero |Numero de albumes en la lista de reproduccion
|num_followers |Entero |Numero de seguidores de la lista de reproduccion.


### Canciones

Cada lista de reproduccion contiene un numero $n$ de canciones con la siguiente estructura.

| Nombre del campo | Tipo del Campo | Descripción
|:-----------------|:---------------|:-----------
|artist_name |Caracteres |Nombre del artista
|track_uri |Caracteres |Identificador unico de cancion
|artist_uri |Caracteres |Identificador unico de artista
|track_name |Caracteres |Nombre de la cancion
|album_uri |Caracteres |Identificador unico del album
|duration_ms.x |Caracteres |Duracion de la cancion en ms.
|album_name |Caracteres |Nombre del album
|danceablity |Real |Describe el atributo de baile de una cancion.
|energy |Real |Describe en terminos de intensidad y actividad una cancion.
|loudness |Real |Describe el volumen de la cancion.
|speechiness |Real |Describe la presencia de palabras en una cancion
|acousticness |Real |Describe si una cancion es acustica.
|instrumentalness |Real |Describe si una cancion no contiene voces.
|liveness |Real |Describe si hay presencia de audiencia en una cancion.
|tempo |Real |Describe el actual BPM de una cancion.


## Estadisticas descriptivas

A continuacion se presentan los primeros resultados de nuestro analisis exploratorio inicial.

### Tabla Lista de Reproducciones.


```{r}
library(tidyverse)
library(hrbrthemes)
library(viridis)
library(magrittr)
library(ggplot2)
library(dplyr)
library(flextable)

playlists <- read.csv("data/playlists.csv")

playlists_by_group <- playlists %>% group_by(collaborative) %>% summarise(mnum_tracks=mean(num_tracks))
#playlists_by_group %>%  ggplot( aes(x=collaborative, y=mnum_tracks, fill=collaborative)) + geom_boxplot()
playlists %>%  ggplot( aes(x=collaborative, y=num_tracks, fill=collaborative)) + geom_boxplot()

# Se clona la lista de canciones (playlist) para propositos de visualizacion
data_summary <- playlists[, c("collaborative", "num_tracks", "num_albums", "num_followers")]
data_summary$collaborative <- ifelse(data_summary$collaborative, "Public", "Private")
summary <- data_summary %>% summarizor(by = c("collaborative"), overall_label = "Total") 
summary_table <- summary %>% as_flextable(spread_first_col = TRUE)
summary_table
```

### Distribucion de Listas de Reproduccion

```{r}
library(tidyverse)
library(hrbrthemes)
library(viridis)
library(magrittr)
library(ggplot2)
library(dplyr)
library(flextable)

playlists <- read.csv("data/playlists.csv")

#p_bygroup <- playlists %>% group_by(collaborative) %>% summarise(mnum_tracks=mean(num_tracks))
#playlists_by_group %>%  ggplot( aes(x=collaborative, y=mnum_tracks, fill=collaborative)) + geom_boxplot()

p_bygroup <- playlists[, c("collaborative", "num_tracks")]
p_bygroup$collaborative <- ifelse(p_bygroup$collaborative, "Public", "Private")
p_bygroup %>%  ggplot( aes(x=collaborative, y=num_tracks, fill=collaborative)) + geom_boxplot()
p_bygroup

```

## El Artista Mas Escuchado

```{r}
library(wordcloud2)
library(readr)
library(magrittr)
library(dplyr)

dtracks <- read_csv("data/tracks.csv")
wc_tracks <- dtracks %>% group_by(artist_name) %>% summarise(n = n_distinct(track_uri))

wordcloud2(data = wc_tracks, size = 2)
```

# La cancion mas escuchada

```{r}
library(wordcloud2)
library(readr)
library(magrittr)
library(dplyr)

dtracks <- read_csv("data/tracks.csv")
wc_tracks <- dtracks %>% group_by(album_name) %>% summarise(n = n_distinct(track_uri))

wordcloud2(data = wc_tracks, size = 2)
```

## Conclusiones

Se puede apreciar información relevante sobre el análisis exploratorio. La mayoría de las listas de reproducción son privadas, en comparación con las listas de reproducción pública. Esto refuerza la idea inicial de que al crear un modelo basado en listas de reproducción (Contenido generado por usuario) podría llevar a aumentar la satisfacción en la experiencia de los usuarios de las plataformas de música en línea. Los artistas y álbumes más escuchados podrían utilizarse como características del modelo de recomendación de música automática. En buena medida reflejan la relación que existe entre los usuarios dueños de sus listas de reproducción y sus preferencias musicales.
